【裁判字號】    98,交聲,1281
【裁判日期】    990127
【裁判案由】    違反道路交通管理處罰條例聲明異議
【裁判全文】
臺灣士林地方法院交通事件裁定
                                    98年度交聲字第1281號
原處分機關  臺北市交通事件裁決所
異  議  人
即受處分人  吉祥貨運有限公司
法定代理人  賴資樹
上列受處分人因違反道路交通管理處罰條例案件，對於臺北市交
通事件裁決所於98年10月8 日所為之處分（原處分案號：北市裁
罰字第裁22-A1A135684號）聲明異議，本院裁定如下：
    主  文
異議駁回。
    理  由
一、按「汽車裝載貨物超過核定之總重量、總聯結重量者，處汽
    車所有人罰鍰，並記汽車違規紀錄一次，其應歸責於汽車駕
    駛人時，除依第3 項規定處汽車駕駛人罰鍰及依第63條第1
    項第2 款規定記點外，並記該汽車違規紀錄一次」、「有前
    2 項規定之情形者，應責令改正或當場禁止通行，並處新臺
    幣（下同）10,000元罰鍰，超載10公噸以下者，以總超載部
    分，每1 公噸加罰1,000 元；超載逾10公噸至20公噸以下者
    ，以總超載部分，每1 公噸加罰2,000 元；超載逾20公噸至
    30公噸以下者，以總超載部分，每1 公噸加罰3,000 元；超
    載逾30公噸者，以總超載部分，每1 公噸加罰5,000 元。未
    滿1 公噸以1 公噸計算。」道路交通管理處罰條例第29條之
    2 第1 項、第3 項分別定有明文。又「行為人有下列情形之
    一，而未嚴重危害交通安全、秩序或發生交通事故，且情節
    輕微，以不舉發為適當者，交通勤務警察或依法令執行交通
    稽查任務人員得對其施以勸導，免予舉發：十三、駕駛汽車
    裝載貨物超過核定之總重量或總聯結重量，未逾百分之十」
    違反道路交通管理事件統一裁罰基準及處理細則第12條第1
    項第13款固有明文規定。惟上開規定之目的乃在於考量儀器
    測量之精準度等因素，避免因交通執法儀器使用上發生誤差
    ，而以一定之「寬容值」作為篩選舉發處罰對象之作法，由
    交通勤務警察或依法令執行交通稽查任務人員（下稱合稱稽
    查人員）斟酌儀器測得之數據，決定是否舉發，並非提高法
    定核定總重量之標準，亦非授與車輛所有人增加裝載量之利
    益，車輛所有人或駕駛人不僅不因之取得超載之權利，尤不
    得執為車輛裝載上限之標準，是以汽車裝載貨物若超過核定
    之總重量，稽查人員依上述規定斟酌寬容值之限值而不予舉
    發固屬合法，惟其未斟酌寬容值之限值而為舉發，亦難謂為
    違法，亦即遇有汽車裝載貨物超過核定總重量，未逾百分之
    十之情形時，授權稽查人員視「有無嚴重危害交通安全、秩
    序」、「有無發生交通事故」、「是否情節輕微，以不舉發
    為適當」等情形，來決定採用「勸導」或「舉發」之處置方
    式。因此，如汽車實際上確實有超載之事實存在，稽查人員
    依上述規定填單舉發違規，即不得認為違法。
二、原處分意旨略以：受處分人所有之車牌號碼126-AI號營業用
    大貨車（下稱系爭貨車）於民國98年7 月21日13時40分，由
    陳福志駕駛沿臺北市○○路○ 段南向北行駛至文林北路53巷
    口右轉時，遭同向在後行駛之車牌號碼7R-335號營業用大貨
    車（下稱7R-335號貨車）之前車頭追撞而發生事故，經臺北
    市政府警察局交通警察大隊舉發系爭貨車有「裝載總重量21
    公噸，經過磅22.78 公噸，超載1.78公噸」之違規，因系爭
    貨車確實有「汽車裝載貨物超過核定之重量」之違規事證，
    爰依道路交通管理處罰條例第29條之2 第3 項規定，處罰鍰
    12,000元，並記汽車違規記錄1 次等語。
三、異議意旨則以：系爭貨車於前開時、地發生事故，並非系爭
    貨車之違規所致。又系爭貨車嗣經地磅測得重量為22.78 公
    噸，與核定裝載總重量21噸相較，固超載1.78公噸，然未逾
    核定總重量百分之十即23.1噸（21* 1.1 ＝23.1），依規定
    應免予處罰，為此請求撤銷原處分云云。
四、經查：
  (一)受處分人所有之系爭貨車核定裝載之總重量為21噸，於上開
    時、地由陳福志駕駛，與7R-335號貨車發生事故後，經地磅
    測得重量為22.78 公噸，為臺北市政府警察局交通警察大隊
    舉發有「裝載總重量21公噸，經過磅22.78 公噸，超載1.78
    公噸」之違規等情，有行車執照、舉發違反道路交通管理事
    件通知單、道路交通事故初步分析研判表、交通事故談話記
    錄表、地磅記錄單等（均影本，見本院卷第20、24、28、29
    頁）在卷可稽，復為受處分人所不否認，堪認系爭貨車於上
    開時、地確有超載1.78公噸之事實。
  (二)受處分人雖以前開情詞置辯，惟查，系爭貨車於上開時、地
    發生事故之原因，參酌臺北市政府警察局交通警察大隊出具
    之交通事故初步分析研判表以及受處分人提出之交通事故照
    片（見本院卷第24、6 頁），固可認定是當時沿臺北市○○
    路○ 段南向北行駛至文林北路53巷口右轉之系爭貨車，遭同
    向在後未注意車前狀況之7R-335號貨車追撞所致。然本件既
    經臺北市政府警察局交通警察大隊員警考量系爭貨車已發生
    交通事故而予以掣單舉發，不採勸導之方式處置，揆諸上開
    說明，於法尚屬有據，難認有違法之處。受處分人上開所辯
    ，尚不足採。
五、綜上所述，受處分人所有之系爭貨車於上開時、地，確實有
    「汽車裝載貨物超過核定之重量」之違規事實，其核定裝載
    之總重量為21公噸，經過磅測得重量為22.78 公噸，超載1.
    78公噸，就超載部分，應處10,000元罰鍰；另超載10公噸以
    下，超載部分每1 公噸應加罰1,000 元，未滿1 公噸以1 公
    噸計算，亦即應加罰2,000 元，合計應處罰鍰12,000元，並
    記汽車違規記錄1 次。原處分機關依道路交通管理處罰條例
    第29條之2 第3 項規定，裁處受處分人罰鍰12,000元，並記
    汽車違規記錄1 次，核無違誤。受處分人之異議，為無理由
    ，應予駁回。
六、據上論斷，依道路交通案件處理辦法第19條，裁定如主文。
中    華    民    國    99    年    1     月    27    日
                  交通法庭法  官    林政佑
以上正本證明與原本無異
如不服本裁定應於送達後5 日內向本院提出抗告狀
                          書記官    蔡昀潔
中    華    民    國    99    年    1     月    27    日


司法院資訊處製作；財團法人民間司法改革基金會備份。
